【裁判字號】    98,易,1598
【裁判日期】    980902
【裁判案由】    詐欺
【裁判全文】
臺灣臺中地方法院刑事判決              98年度易字第1598號
公  訴  人  臺灣臺中地方法院檢察署檢察官
被      告  乙○○
                      19號
上列被告因詐欺案件，經檢察官提起公訴（98年度偵字第8331號
、8967號、9307號，98年度偵緝第929號），本院判決如下：
    主    文
乙○○犯幫助詐欺取財罪，處有期徒刑貳月，如易科罰金，以折
算新台幣壹仟元折算壹日。
    犯罪事實
一、乙○○能預見將自己帳戶之存摺、提款卡連同密碼交付與不
    詳身份之成年人使用，足供他人作為詐騙財物匯款之工具，
    仍基於幫助他人詐欺取財之不確定故意，於不詳時地，將其
    所有之臺灣銀行中港分行帳號000000000000號帳戶、臺灣中
    小企業銀行豐原分行帳號00000000000號帳戶、玉山銀行豐
    原分行帳號0000000000000號帳戶之存摺、提款卡（含密碼
    ），均提供與年籍不詳之成年人使用。該年籍不詳之成年人
    取得前開帳戶之資料後，竟基於為自己不法所有之意圖，而
    分別為下列行為：於97年11月4日，撥打電話予甲○○、癸○○、壬○○、辛○○、己○○、丙○○，同年月5日，撥
    打電話予庚○○，均誆稱：其於東森購物或雅虎奇摩拍賣網
    店購買物品時匯款發生問題，要重新操作自動櫃員機等語，
    致甲○○、癸○○、壬○○、辛○○、庚○○、己○○、丙○○均陷於錯誤，甲○○於同日（4日），匯款新台幣（下
    同）7955元至上開乙○○臺灣銀行之帳戶；癸○○於同日（
    4日），匯款7274元至上開乙○○臺灣銀行之帳戶；壬○○
    於同日（4日），匯款2萬9984元至乙○○上開玉山銀行之帳
    戶；庚○○於同日（5日），匯款1萬4998元至乙○○上開中
    小企業銀行帳戶；己○○於同日（4日），匯款2萬7035元至
    上開乙○○中小企業銀行帳戶；丙○○於同日（4日），匯
    款2萬9989元至上開乙○○臺灣銀行帳戶內。
二、案經臺中縣警察局清水分局、豐原分局分別報告暨嘉義縣警
    察局民雄分局報告臺灣嘉義地方法院檢察署呈請臺灣高等法
    院檢察署移轉台灣台中地方法院檢察署偵查起訴。
    理    由
一、訊據被告乙○○矢口否認有犯幫助詐欺之事實，辯稱伊係將
    該等存摺交給案外人戊○○，他說要玩六合彩等語。惟查：
  (一)上揭犯罪事實，業據被害人甲○○、癸○○、壬○○、辛○○、己○○、丙○○、庚○○指訴明確，並有自動櫃員
      機匯款單、銀行開戶資料、客戶交易清單各1份附卷可佐
      。
  (二)按刑法上之故意，分為直接故意 (確定故意）與間接故意
      (不確定故意)。「行為人對於構成犯罪之事實，明知並有
      意使其發生者」為直接故意；「行為人對於構成犯罪之事
      實，預見其發生而其發生並不違背其本意者」為間接故意
      ，刑法第13條第1項、第2項定有明文。衡諸現今社會常情
      ，一般人至金融機關如銀行、郵局等開設帳戶使用，係極
      為方便容易且迅速之事，如有使用金融存款帳戶之正當用
      途，自以使用其本人或可信賴之親友申請之帳戶，最為便
      利安全，且若非具意圖以他人帳戶從事不法用途，並藉以
      逃避查緝，自無使用他人帳戶之理。是依一般人通常之知
      識、經驗，均應知任意提供自己帳戶予無信賴關係之他人
      使用，易致他人藉該帳戶取得不法犯罪所得，且欲以之隱
      匿帳戶內資金之實際取得人之身分；衡諸情理，被告係年
      滿62歲之成年人，對此自難諉為不知。且被告將該等存褶
      縱提供給案外人戊○○玩六合彩使用，亦為法所不許。且
      近年來詐欺取財之犯罪類型層出不窮，該等犯罪，多數均
      係利用他人帳戶作為詐欺所得財物之匯款帳戶，並經媒體
      廣為披載，被告縱使並不確知所提供之帳戶，係遭他人用
      以對被害人詐欺取財，亦無法確知取得帳戶之人係以何種
      方法於何時地為詐欺取財之具體內容，惟對於其所提供之
      上揭帳戶，將遭人作為詐欺取財犯行所得財物匯入及提領
      之工具使用，應有概括之認識，且可預見其發生，竟仍同
      意提供，顯對帳戶供他人取得不法犯罪所得之用，亦不違
      背其本意，且其無確信帳戶不至遭利用為犯罪之用，仍將
      帳戶提供他人，被告有基於幫助犯罪之不確定故意存在，
      應堪認定。
  (三)又本院傳訊證人戊○○未到庭，經派警拘提亦未拘獲，本
      院認不影響被告犯幫助詐欺取財之認定，爰不再予傳訊，
      附此敘明。
二、核被告所為，係犯刑法第339條第1項、第30條第1項前段之
    幫助詐欺取財罪，又被告為幫助犯，依刑法第30條第2項，
    按正犯之刑減輕之。被告以一幫助詐欺行為，使得詐騙集團
    分別詐騙甲○○、癸○○、壬○○、辛○○、己○○、丙○○、庚○○等人，為一行為觸犯數罪名而侵害數法益之想像
    競合犯，依刑法第55條前段規定，從一重處斷。爰審酌被告
    之犯罪動機、目的、手段、所生危害及犯後態度等一切情狀
    ，量處如主文所示之刑，並諭知易科罰金之折算標準。
據上論斷，應依刑事訴訟法第299條第1項前段，刑法第339條第1
項、第30條第1項前段、第2項、第41條第1項前段、第55條前段，
刑法施行法第1條之1第1項、第2項，判決如主文。
本案經檢察官丁○○到庭執行職務。
中    華    民    國    98    年    9     月    2     日
                  刑事第二庭  審判長法  官  曾佩琦
                                    法  官  鍾堯航
                                    法  官  郭德進
以上正本證明與原本無異。
如不服本判決應於收受判決後10日內向本院提出上訴書狀，並應
敘述具體理由；其未敘述上訴理由者，應於上訴期間屆滿後20日
內向本院補提理由書（均須按他造當事人之人數附繕本）「切勿
逕送上級法院」。
                                    書記官  陳惠玲
中    華    民    國    98    年    9     月    2     日
附錄論罪科刑法條
中華民國刑法第339條第1項
意圖為自己或第三人不法之所有，以詐術使人將本人或第三人之
物交付者，處5年以下有期徒刑、拘役或科或併科1千元以下罰金
。


司法院資訊處製作；財團法人民間司法改革基金會備份。
